【裁判字號】    97,訴,204
【裁判日期】    970318
【裁判案由】    清償借款
【裁判全文】
臺灣高雄地方法院民事判決               97年度訴字第204號
原      告  台北富邦商業銀行股份有限公司
法定代理人  丙○○
訴訟代理人  丁○○
            甲○○
被      告  戊○○原名謝汶玲.
            乙○○原名邱昇鴻.
上列當事人間清償借款事件，本院於民國97年3 月11日言詞辯論
終結，判決如下：
    主  文
被告應連帶給付原告新台幣肆佰捌拾萬陸仟壹佰玖拾陸元，及自
民國九十六年十一月二十五日起至清償日止，按週年利率百分之
六點０九計算之利息，暨自民國九十六年十二月二十六日起至清
償日止，逾期在六個月以內者，按上開利率百分之十，逾期超過
六個月者，按上開利率百分之二十計算之違約金。
訴訟費用由被告連帶負擔。
本判決於原告以新台幣壹佰陸拾萬貳仟元或同額之中央政府建設
公債民國九十六年度甲類第五期登錄債票為被告供擔保後，得假
執行。
    事實及理由
壹、程序方面：
一、富邦商業銀行股份有限公司（下稱富邦銀行）已於民國94年
    1 月1 日與台北銀行股份有限公司（下稱台北銀行）合併，
    富邦銀行為消滅公司，其權利義務由存續之台北銀行概括承
    受，並更名為原告，有原告提出之行政院金融監督管理委員
    會93年11月2 日金管銀字（六）字第0938011820號函及原告
    之股份有限公司變更登記表附卷可稽，其法人格不變，合先
    敘明。
二、按訴狀送達後，原告不得將原訴變更或追加他訴，但減縮應
    受判決事項之聲明者，不在此限，民事訴訟法第255 條第1
    項第3 款定有明文。本件原告起訴後，於97年2 月20日具狀
    將訴之聲明第一項違約金起算日96年11月25日，減縮為自96
    年12月26日起算，其餘訴之聲明如主文第1 項所示，經核係
    屬減縮應受判決事項之聲明，揆諸首揭規定，於法有據，合
    先敘明。
三、本件被告戊○○（原名謝汶玲）經合法通知，未於言詞辯論
    期日到場，核無民事訴訟法第386 條各款所列情形，爰依原
    告聲請，由其一造辯論而為判決。
貳、實體方面：
一、原告主張：（一）戊○○於88年11月18日向原告借款新台幣
    （下同）2,800,000 元，並約定借款期間自斯時起至89年11
    月18日止，利息按原告基本放款利率加年利率0.39％計付，
    並隨原告基本放款利率機動調整，本息於借款期間屆滿時一
    次清償。如未遵期清償本息，自逾期之日起6 個月以內者，
    按上開利率10％，逾期超過6 個月部分，按上開利率20％計
    付違約金。嗣邀同被告乙○○（原名邱昇鴻）為連帶保證人
    ，分別於89年11月18日、91年4 月18日、92年12月15日、94
    年12月21日與原告就上開借款簽訂增補契約及增補借據，除
    遵守原訂契約條款外，另約定利息自96年11月25日起至98年
    3 月18日止，按原告基準利率加年利率1.23％計付，並隨之
    機動調整，且分16期，以每一月為一期，定期定額攤還本息
    。（二）戊○○邀同乙○○為連帶保證人，於88年11月18日
    向原告借款2,200,000 元，約定借款期間自斯時起至95年11
    月18日止，利息按原告基本放款利率加年利率0.39％計付，
    並隨之機動調整，且分84期，以每一月為一期，按月定額攤
    還本息。如未按期繳納本息時，視為借款全部到期，除仍按
    上開利率計息外，自逾期之日起6 個月以內者，按上開利率
    10％，逾期超過6 個月部分，按上開利率20％計付違約金。
    嗣分別於89年11月18日、91年4 月18日、92年12月15日、94
    年12月21日與原告就上開借款簽訂增補契約及增補借據，除
    遵守原訂契約條款外，另約定利息自96年11月25日起至98年
    3 月18日止，按原告基準利率加年利率1.23％計付，並隨之
    機動調整，且分16期，以每一月為一期，定期定額攤還本息
    。詎戊○○自96年11月25日起即未按上開約定按期攤還本息
    ，前開借款視為全部到期，其逾期繳納本息時之原告基準利
    率利率為年利率4.86％，加計年利率1.23％，合計為6.09％
    ，戊○○至今尚欠原告如主文第1 項所示之本金、利息及違
    約金，迄未清償。而乙○○既為上開借款之連帶保證人，自
    應就上開借款負連帶清償責任，爰依消費借貸、連帶保證之
    法律關係，提起本件訴訟等情。並聲明：如主文第1 項所示
    ，及願供擔保請准宣告假執行。
二、被告戊○○未於言詞辯論期日到場，亦未提出書狀作任何聲
    明或陳述。
三、被告乙○○則以：對原告主張之事實均不爭執，但目前每月
    應攤還金額過高，無力負擔等語置辯。並聲明：原告之訴駁
    回。
四、按稱消費借貸者，謂當事人一方移轉金錢或其他代替物之所
    有權於他方，而約定他方以種類、品質、數量相同之物返還
    之契約；借用人應於約定期限內，返還與借用物種類、品質
    、數量相同之物；遲延之債務，以支付金錢為標的者，債權
    人得請求依法定利率計算之遲延利息。但約定利率較高者，
    仍從其約定利率；當事人得約定債務人於債務不履行時，應
    支付違約金，民法第474 條第1 項、第478 條前段、第233
    條第1 項、第250 條第1 項分別定有明文。又稱保證者，謂
    當事人約定，一方於他方之債務人不履行債務時，由其代負
    履行責任之契約。保證債務，除契約另有訂定外，包含主債
    務之利息、違約金、損害賠償及其他從屬於主債務之負擔，
    民法第739 條、第740 條分別定有明文。再保證債務之所謂
    連帶，係指保證人與主債務人負同一債務，對於債權人各負
    全部給付之責任而言（最高法院45年台上字第1426號判例意
    旨參照）。
五、經查，本件原告主張之事實，業據其提出與所述相符之借據
    、增補契約、增補借據、動支明細及餘額查詢表、放款帳卡
    明細查詢表、放款利率查詢表為證，核與原告主張受償餘額
    等事實相符合，而戊○○經合法通知，無正當理由未到庭爭
    執，復未提出任何書狀供本院斟酌，又乙○○既不否認擔任
    連帶保證人之事實，對原告之主張復不爭執，堪信原告主張
    為真正，則揆諸前揭說明，被告自應就上述本息及違約金負
    連帶清償之責。至乙○○辯稱無力清償等語，並非拒絕清償
    本件借款之正當事由，無解於其所負之清償責任，其上開所
    辯，不足採信。從而，原告本於消費借貸及連帶保證之法律
    關係，請求被告應連帶給付原告如主文第1 項所示之本金、
    利息及違約金，為有理由，應予准許。
六、原告陳明願供擔保以代釋明，聲請宣告假執行，核無不合，
    爰酌定如主文第3 項所示相當之擔保金額，併予准許之。
七、據上論結，本件原告之訴為有理由，依民事訴訟法第385 條
    第1 項前段、第85條第2 項、第390 條第2 項，判決如主文
    。
中    華    民    國    97    年    3     月    18    日
                  民事第六庭法  官  毛妍懿
以上正本係照原本作成。
如不服本判決，應於送達後20日內，向本院提出上訴狀並表明上
訴理由，如於本判決宣示後送達前提起上訴者，應於判決送達後
10日內補提上訴理由書（須附繕本）。
中    華    民    國    97    年    3     月    18    日
                            書記官  張家瑜


司法院資訊處製作；財團法人民間司法改革基金會備份。
